最高法院刑事判決　　　　　　　　　 111年度台上字第2343號
上　訴　人　楊勝恩（原名楊博成）



上列上訴人因妨害性自主案件，不服臺灣高等法院中華民國 110
年12月30日第二審判決（109年度侵上訴字第257號，起訴案號：
臺灣新北地方檢察署108年度偵字第20127、26315 號），提起上
訴，本院判決如下：
    主  文
上訴駁回。
    理  由
一、按刑事訴訟法第377 條規定，上訴於第三審法院，非以判決
    違背法令為理由，不得為之。是提起第三審上訴，應以原判
    決違背法令為理由，係屬法定要件。如果上訴理由書狀並未
    依據卷內訴訟資料，具體指摘原判決不適用何種法則或如何
    適用不當，或所指摘原判決違法情事，顯與法律規定得為第
    三審上訴理由之違法情形，不相適合時，均應認其上訴為違
    背法律上之程式，予以駁回。
二、本件原審審理結果，認為上訴人甲○○（原名楊博成）之犯
    行明確，因而維持第一審論處上訴人犯強制性交罪刑（累犯
    ，處有期徒刑4 年）部分之判決（上訴人犯詐欺取財罪部分
    ，已經原審裁定駁回其第三審上訴而確定），駁回上訴人此
    部分在第二審之上訴。從形式上觀察，並無判決違法情形存
    在。
三、上訴意旨略稱：
  ㈠民國110年12月2日審判期日，上訴人有正當理由未到庭，原
    審未保障上訴人之訴訟權益，逕為言詞辯論，程序上有重大
    瑕疵。
  ㈡告訴人Ａ女（姓名詳卷）就其是否於案發當天對上訴人口交
    ，於警詢及偵查中之陳述不一，不可採信。原審逕以記憶不
    清、合情理，作為論述，過於速斷。Ａ女若被侵害，其發送
    予Ｂ女（姓名詳卷）之電子郵件理應請Ｂ女代為報警，而非
    請Ｂ女到Ａ女住處，使Ｂ女陷入險境，顯違反經驗、論理法
    則。其後，上訴人與Ａ女、Ｂ女尚且一起外出用餐，Ａ女及
    Ｂ女均未於途中對外求援，亦有悖常理。至於證人潘○○所
    述Ａ女未到校乙節，無法證明何事。本案僅有Ａ女單一且有
    瑕疵之指述，其他證據則與一般常理、經驗有違，不足為有
    罪之心證。原審之認定違反證據法則。上訴人因時間久遠而
    未能詳細、完整指駁Ａ女及其親友、同學之證詞，亦未提出
    相關事證以證明其等之指述不實，原審逕依以上情由，認定
    犯罪事實，亦有違誤，並有判決不備理由之違法。
  ㈢上訴人與Ａ女是否合意性交，攸關本案事實之有無，而有調
    查必要；原審未依上訴人之聲請傳喚Ａ女，及對雙方測謊，
    有調查職責未盡之違法。
  ㈣原審僅臚列部分事項作為量刑依據，並非周延，亦有違罪刑
    相當、公平、比例原則，而有量刑過重之違誤。原審未考量
    上訴人之工作狀況，及生活、環境有相當之經濟負擔，未依
    刑法第57條所列一切情狀，而量處過高之刑，於法亦屬有違
    。
四、惟查：
  ㈠原審認上訴人於110年12月2日審判期日未到庭，並無正當理
    由，已詳予調查並敘明其理由，略以：被告（上訴人，下同
    ）雖於審判期日後檢附醫院診斷證明書，表示是因罹患急性
    支氣管炎而無法到庭。然經調閱病歷結果，被告是於當日畢
    庭後之上午11時35分就診。但法院於當日上午10時點呼被告
    未到庭，經辯護人（下稱律師）與被告聯繫後，獲告知：睡
    過頭；被告畢庭後電告法院書記官請假時亦稱：昨天未在家
    裡睡覺，所以才有律師說的睡過頭情形，並稱：庭後在法院
    門口有與律師碰面等語。經向律師確認，並無不合；再檢閱
    法院門口監視器錄影畫面，亦顯示被告確於當日上午10時54
    分許駕車抵法院門口並與律師交談至上午11時3 分許離去。
    被告既能駕車抵達法院，再前往位於新北市三重區之醫院就
    診，可見不論其是否罹患急性支氣管炎，依其實際狀況並未
    達無法到庭就審之程度甚明（見原判決第4、5頁）。核其論
    斷、說明，與卷內證據資料並無不合。原判決認上訴人無正
    當理由未到庭，而不待其陳述，逕行判決，於刑事訴訟法第
    371條之規定，並無不合，自不能指為違法。
  ㈡原審認上訴人於108年4月16日上午7 時許，在Ａ女之住處對
    Ａ女強制性交，係以上訴人坦承於上開時、地與Ａ女性交，
    並依憑Ａ女、Ｂ女之證述，Ａ女於同日上午7 時16分以後向
    Ｂ女求援之電子郵件，併同上訴人之電話通聯紀錄、鑑定書
    、監視器畫面截圖等，為其論據（見原判決第6 至11頁）。
    有關上訴人所辯：兩人係合意性交；Ａ女、Ｂ女均未報警、
    未逃跑或向路人求救，仍與上訴人一同外出用餐，不合常情
    ；以及Ａ女就其是否對上訴人口交，前後陳述不一等，亦說
    明如何不可採信、不影響於事實認定，或何以不能為有利上
    訴人認定之理由（見原判決第14、15頁）。並無上訴意旨所
    指僅以Ａ女之單一指述認定事實，或以上訴人所辯不可採為
    由率予認定之違法。且原判決認Ａ女係隻身在臺之年輕女子
    ，求救資源有限；在上訴人隨同在旁且宣稱握有Ａ女私密影
    片情形下，因顧及Ａ女、Ｂ女之人身安全及影片外洩，而不
    敢報警、逃離或激烈求救舉動，無違事理。有關Ａ女於向Ｂ
    女求援之電子郵件中未表明遭強制性交部分，亦敘明：當時
    上訴人尚在Ａ女房間，Ａ女係偷偷向Ｂ女求援，又擔心被發
    現，雖僅一再懇求Ｂ女儘速到來，仍稱發生嚴重的事、對方
    要以性愛影片害她；待Ｂ女抵達後，才敘明遭強制性交之經
    過，實與常情相符等語（見原判決第10、14頁）。核與原判
    決附表所列電子郵件內容相符。對照電子郵件併有：「call
    me and speak naturly I really metsomething mati 」（
    本院按：馬來文「死了」之意，見第一審卷第311 頁通譯之
    陳述），及「just take leave and come to my home he i
    shere now please」之事實，更可印證Ａ女雖向Ｂ女求援，
    仍有相當之顧忌。原判決關於此部分之論斷、說明，自無上
    訴意旨所指違反經驗、論理法則之違法。上訴意旨㈡，係就
    原審採證認事職權之行使，且已經原判決明白說明之事項，
    依憑己意，重為指摘，難認係合法之上訴第三審理由。
  ㈢當事人聲請調查之證據，須有調查之必要性；若原判決依卷
    內證據調查所得，事實已經明確，聲請之證據縱經調查亦無
    從動搖者，即毋需為無益之調查。有關上訴人於原審聲請傳
    喚Ａ女及測謊部分，原判決已敘明何以無必要之理由，略以
    ：1.測謊結果僅能供參考，仍須就其他各項證據加以綜合判
    斷。本案之相關證據，已足認上訴人確有上開犯行，事證已
    明，尚無對上訴人或Ａ女測謊之必要。2.Ａ女已經第一審傳
    喚到庭接受詰問，並予上訴人對質詰問機會，上訴人答稱：
    我沒有問題，我補充意見就好；有關是否對上訴人口交部分
    ，Ａ女已表示不記得。上訴人聲請傳喚Ａ女以證明有無口交
    、是否因一時爭執、誤會而為指控、有無違反意願等節，係
    就同一證據再為聲請，且此部分之待證事實已明，無再傳喚
    必要（見原判決第15、16頁）。核其論斷、說明，並無不合
    。上訴意旨㈢係就原審調查證據職權之適法行使，依憑己意
    ，任意指摘，亦非合法之上訴第三審理由。
  ㈣刑之量定，屬為裁判之法院得依職權自由裁量之事項，苟其
    量刑已以行為人之責任為基礎，並斟酌刑法第57條各款所列
    情狀，在法定刑度內，酌量科刑，無顯然失當或違反公平、
    比例及罪刑相當原則，亦無偏執一端致明顯失出失入情形，
    即不得指為違法。關於對上訴人之量刑，原判決以第一審法
    院審酌上訴人本案所為戕害Ａ女之身心、生活甚鉅，不宜輕
    縱；再衡以上訴人之素行、犯罪動機、目的、手段及其家庭
    、經濟狀況等一切情狀，量處有期徒刑4 年，並無不當，而
    予維持（見原判決第17頁）。核其量定之刑，並未逾越法定
    刑範圍，亦無濫用裁量職權而有上訴意旨㈣所指之違法情形
    。上訴人關於此部分之指摘，亦非合法。
五、依上說明，本件上訴人之上訴違背法律上之程式，應予駁回
    。
據上論結，應依刑事訴訟法第395條前段，判決如主文。
中    華    民    國   111    年    6     月    16    日
                  刑事第四庭審判長法  官  林  立  華  
                                  法  官  謝  靜  恒  
                                  法  官  王  敏  慧  
                                  法  官  李  麗  珠  
                                  法  官  林  瑞  斌  
本件正本證明與原本無異
                                  書記官
中    華    民    國   111    年    6     月    21    日